【裁判字號】    97,交抗,928
【裁判日期】    970725
【裁判案由】    違反道路交通管理處罰條例
【裁判全文】
臺灣高等法院交通事件裁定             97年度交抗字第928號
抗  告  人
即受處分人  甲○○
上列抗告人因道路交通管理處罰條例案件，不服臺灣臺北地方法
院97年度交聲字第1581號，中華民國97年7月1日裁定（原處分案
號：北市裁二字第裁22-CG0000000號），提起抗告，本院裁定如
下：
    主  文
抗告駁回。
    理  由
一、原裁定意旨略以：
    (一)按「汽車駕駛人，爭道行駛有下列情形之一者，處新臺幣
      600元以上1,800元以下罰鍰：……十二、任意駛出邊線，
      或任意跨越兩條車道行駛」，為道路交通管理處罰條例第
      45條第12款所明文規定。又按「汽車駕駛人有下列各款所
      列條款之一者，除依原條款處罰鍰外，並予記點：一、有
      第33條第1項、第2項、第38條第1項、第40條、第45條、
      第47條第1款至第3款、第48條、第49條或第60條第1項、
      第2項第1款、第2款情形之一者，各記違規點數一點」，
      為同條例第63條第1項第1款所明文規定。
    (二)原處分意旨略以：本件異議人即受處分人甲○○於民國97
      年4月20日11時26分許，駕駛車牌號碼9801-EU號自用小客
      車，在臺北縣永和市○○路與中興街口，跨越車道行駛，
      為臺北縣政府警察局員警發覺後採證，逕行舉發「任意跨
      越兩條車道行駛」之違規，並填製北縣警交字第CG000000
      0號舉發違反道路交通管理事件通知單，異議人於應到案
      日期前申訴，經原處分機關臺北市交通事件裁決所審查結
      果，仍認異議人有上開違規行為，而依道路交通管理處罰
      條例第45條第12款、第63條及違反道路交通管理事件統一
      裁罰基準表之規定，處罰鍰新臺幣（下同）600元，並記
      違規點數1點。
    (三)異議人聲明異議之意旨略以：該路口內線車道為直行及左
      轉車道，前方車輛欲左轉，卻未閃左轉方向燈，而直接在
      路口等待左轉，使後方車輛無法提前變換車道，於此情形
      ，通常後方車輛駕駛的判斷，都會變換車道以應變，異議
      人並非任意跨越雙白線變換車道云云。
    (四)本件異議人於上開時間，在上開路段，確有跨越設有雙白
      實線之兩車道行駛之情事，為異議人所自承，並有舉發照
      片可稽，是本件異議人駕駛汽車，不遵守道路交通標線指
      示行駛之違規事實，堪予認定。異議人雖以上詞置辯，惟
      查該路口指向標線及雙白實線係配合劃設，車輛於該路段
      應依道路交通標誌標線號誌設置規則第167條第1項（禁止
      變換車道線，用以禁止行車變換車道）及同規則第188條
      第2項（本標線設於交岔路口方向專用車道上，與禁止變
      換車道線配合使用時，車輛須循序前進，並於進入交岔路
      口後遵照所指方向行駛）規定之標線指示行駛，用以疏導
      車流及分隔同向車道，並禁止變換車道，以利原車道上之
      車輛可以順暢通行。是異議人駕駛汽車行至該處，既已進
      入設有雙白實線區，自不能在該處變換車道，而應繼續在
      原車道內循序行駛至其他適當之處所再行切換車道或或暫
      停待前車轉彎後再行駛前進，以避免影響其他車道車輛之
      行駛。本件異議人所辯，與前揭交通法規之規定不合，顯
      不可採。
    (五)綜上所述，異議人確有於前開時、地，不依規定任意跨越
      兩車道行駛之違規行為。原處分機關依前開道路交通管理
      處罰條例第45條第12款、第63條及違反道路交通管理事件
      統一裁罰基準表之規定，裁處受處分人罰鍰600元，並記
      違規點數1點，並無違誤。異議人所為聲明異議，為無理
      由，應予駁回。
二、抗告意旨略以：路口監視器所拍逕行舉發採證照片，車輛確
    實跨越雙白線有違規之事實，但定格之照片所呈現之事實與
    當時車輛行進中之情形有落差，當時前方車輛欲左轉未打方
    向燈而直接在路口停下等待，使得後方車輛無法提前變換車
    道，而內車道為直行及左轉共用車道，並非左轉專用車道，
    且當時後方車輛按嗚喇叭，為免影響車流之順暢，所以變換
    車道以利行進。且照片上待左轉車輛後方之三輛車之駕駛均
    採取變換車道行進，而非駕駛任意在雙白線變換車道等語。
三、按，道路交通主管機關本於其行政裁量之職權範圍內，考量
    當地交通狀況、維持交通秩序、保障道路使用人往來便利與
    安全之目的而設置之交通標誌、號誌及標線之行政措施，任
    何用路人均應依法遵循，若任由一般民眾自行主觀認定其違
    規行為是否影響交通，而任意不加遵守，道路交通秩序將無
    以維繫。經查：依卷附彩色照片二張觀之，抗告人於前開時
    地確有駕駛車號9801-EU號自用小客車跨越雙白線之違規行
    為，此亦為抗告人所是認，臺北市交通事件裁決所因而裁罰
    新臺幣陸佰元並記違規點數1點、原法院因而駁回異議，核
    無不合。抗告人仍執前詞置辯，核無理由，應該駁回。至抗
    告人所稱在左轉及直行共用車道路口畫上雙白線有可議之處
    云云，惟此可建議相關之主管機關檢討改進，以加強當地交
    通行駛之安全及交通秩序之維護，但尚難以此為違規之正當
    理由，附此敘明。
四、據上論結，應依道路交通案件處理辦法第26條，刑事訴訟法
    第412條，裁定如主文。
中    華    民    國    97    年    7     月    25    日
                  刑事第十二庭  審判長法  官  蔡永昌
                                      法  官  蘇素娥
                                      法  官  陳榮和
以上正本證明與原本無異。
不得再抗告。
                                      書記官  林吟玲
中    華    民    國    97    年    7     月    29    日


司法院資訊處製作；財團法人民間司法改革基金會備份。
